【裁判字號】    98,交簡上,165
【裁判日期】    981015
【裁判案由】    公共危險
【裁判全文】
臺灣臺南地方法院刑事判決           98年度交簡上字第165號
上  訴  人
即  被  告  甲○○
                      號
上列上訴人因公共危險案件，不服本院中華民國98年7 月8 日98
年度交簡字第1941號第一審簡易判決（聲請簡易判決處刑案號：
98年度偵字第8021號），提起上訴，本院管轄之第二審合議庭判
決如下：
    主  文
原判決撤銷。
甲○○服用酒類，不能安全駕駛動力交通工具而駕駛，科罰金新
臺幣柒萬元，如易服勞役，以新臺幣壹仟元折算壹日。
    事  實
一、甲○○於民國98年4 月24日19時許，與友人在臺南市○○○
    ○○路邊攤飲用高粱酒、洋酒等酒類後，明知酒後駕駛動力
    交通工具，會受酒精影響致其注意力及操控能力降低，而無
    法安全駕駛動力交通工具，竟仍於同日晚間某時許，在酒後
    已不能安全駕駛動力交通工具之狀態下，駕駛車牌號碼UOP
    －801 號輕型機車上路，欲返回臺南市○○區○○街住處。
    於同日23時9 分許，行經臺南市○○路與大興街口時，因不
    勝酒力，自後追撞在前方停等紅燈由乙○○駕駛之車牌號碼
    9289-JJ 號自用小客車，甲○○因而人、車倒地，並受有頭
    部外傷、上唇2 公分撕裂傷、左手第四指擦傷、左足擦傷。
    嗣甲○○因傷送往財團法人奇美醫院永康院區（下稱奇美醫
    院）救護後，經警前往測得其呼氣中所含酒精濃度達每公升
    0.98毫克，始知上情。
二、案經臺南市警察局第五分局報請臺灣臺南地方法院檢察署檢
    察官聲請簡易判決處刑。
    理  由
壹、程序方面：
    按現行刑事訴訟法為保障被告之反對詰問權，排除具有虛偽
    危險性之傳聞證據，以求實體真實之發見，於該法第159 條
    第1 項明定被告以外之人於審判外之言詞或書面陳述，除法
    律有規定者外，不得作為證據。而刑事訴訟法第159 條之1
    至159 條之4 為傳聞法則之例外規定，被告以外之人於審判
    外之陳述，雖不符前4 條之規定，但經當事人於審判程序同
    意作為證據，法院審酌該言詞陳述或書面陳述作成時之情況
    ，認為適當者，亦得為證據；當事人、代理人或辯護人於法
    院調查證據時，知有第159 條第1 項不得為證據之情形，而
    未於言詞辯論終結前聲明異議者，視為有前項之同意，刑事
    訴訟法第159 條之5 定有明文。查本判決所引用之供述證據
    ，業據檢察官、被告於準備程序時均不爭執證據能力，迄至
    言詞辯論終結前，亦未主張有刑事訴訟法第159 條第1 項不
    得為證據之情形，本院審酌該等證據作成時之情狀，並無違
    法或不當等情形，認為以之作為本案之證據亦屬適當，依上
    開規定，自具有證據能力。另其餘非供述證據亦均經法定程
    序取得，無不得為證據之情形，自均有證據能力。
貳、實體方面：
一、上開事實，業據被告甲○○於警詢、偵查中及本院審理時坦
    承不諱（見警卷第1 至4 頁、偵卷第5 至6 頁、本院卷第20
    頁反面、85頁反面），核與證人即被害人乙○○於警詢時之
    證述大致相符（見警詢第5 頁），並有酒精濃度測試表、刑
    法第185 條之3 案件測試觀察紀錄表、道路交通事故現場圖
    、道路交通事故調查報告表(一)(二)、奇美醫院診斷證明書各1
    份及現場照片31幀在卷可證（見警卷第10、12、15至33頁）
    ，足認被告確有酒後駕車之情無訛。再按刑法第185 條之3
    所稱不能安全駕駛動力交通工具，依法務部召集內政部警政
    署等相關單位研議，並參考德國、美國之認定標準，對於酒
    精濃度呼氣已達每公升0.55毫克或血液濃度達百分之0.11以
    上，肇事率為一般正常人之10倍，認為已達「不能安全駕駛
    」之標準，有法務部88年5 月18日法88檢字第001669號函可
    參。查被告為警查獲時，經施以酒精濃度測試，測得其呼氣
    中所含酒精成分為每公升0.98毫克，有上開酒精濃度測試表
    在卷可稽，是其肇事率已遠逾正常人10倍以上。復佐以被告
    駕車肇事及依卷附刑法第185 條之3 案件測試觀察紀錄表所
    載：被告身上有濃度酒味之跡象，且於查獲、測試、訊問過
    程中有語無倫次、呆滯木僵、意識模糊，注意力無法集中及
    在奇美醫院急診室因行為舉止怪異、語無倫次，致奇美醫院
    需將其手腳綑綁以便治療等情事，均堪認被告駕車當時，確
    已達於不能安全駕駛動力交通工具之程度，足見被告自白與
    事實相符。從而，本件事證明確，被告犯行已堪認定。
二、核被告所為，係犯刑法第185 條之3 酒醉駕車公共危險罪。
    原審以本案事證明確，並認被告曾因業務過失致死案件，經
    法院判處罪刑並宣告緩刑確定，猶不知警惕，於酒後騎乘機
    車上路，嚴重危及自身及公眾安危，暨衡酌其酒醉程度、犯
    罪手段、所生危害與犯後否認犯行之態度等一切情狀，依刑
    事訴訟法第449 條第1 項前段、第454 條第2 項，刑法第18
    5 條之3 、第42條第3 項前段，刑法施行法第1 條之1 ，逕
    以簡易判決量處被告罰金新臺幣（下同）9 萬元，並諭知如
    服勞役，以1,000 元折算1 日，固非無見。惟按刑事審判旨
    在實現刑罰權之分配正義，故法院對於有罪被告之科刑，應
    符合罪刑相當之原則，使輕重得宜，罰當其罪，此所以刑法
    第57條明定科刑時，應審酌一切情狀，尤應注意該條所列10
    款事項，以為科刑輕重之標準。查本件被告經施以酒精濃度
    測試結果，其酒精濃度雖高達每公升0.98毫克，且因不勝酒
    力而追撞停等紅燈之自小客車，然本件被告係屬初犯，所駕
    駛者為輕型機車，屬小型動力交通工具，所生之危害程度顯
    低於自小客車、職業大貨車等中、大型動力交通工具，況被
    告亦因此受有傷害，應已知所警惕，參以被告犯後於警詢、
    偵查中均坦承犯行，於本院審理時亦表示悔過之意（見警卷
    第2 頁、偵卷第6 頁、本院卷第20、88頁），足認被告犯後
    態度良好，已具悔意。此外，被告國小肄業，智識程度尚低
    ，且目前無業，家庭經濟狀況貧寒，再佐以被告係重度肢體
    障礙者，領有中華民國身心障礙手冊，並因罹患泛性焦慮症
    、精神官能性憂鬱症等精神疾病，自89年起即前往奇美醫院
    治療迄今，此有奇美醫院台南分院98年9 月7 日98美分字第
    0214號函附被告病歷資料1 份在卷可憑（見本院卷第23至79
    頁），堪信其身心狀況非佳，且家庭經濟拮据，生活狀況困
    窘。茲原審未具體審酌上情，並誤認被告犯後有否認犯行之
    情事，而逕以簡易判決量處上開刑度及易服勞役之標準，量
    刑稍屬過重，自有未洽。上訴人以原審量刑過重提起上訴，
    為有理由，爰將原判決撤銷改判。茲審酌本件被告飲酒之程
    度、駕駛之動力交通工具為輕型機車、對使用道路人、車所
    生之危害非輕、犯後坦承犯行，深具悔意之犯後態度，且因
    本件酒醉駕車受有傷害，應知所警惕，並兼衡其前科素行尚
    可、智識程度不高、生活狀況不佳，及參酌檢察官之求刑等
    一切情狀，量處如主文所示之刑，並諭知易服勞役之折算標
    準。
據上論斷，應依刑事訴訟法第455 條之1 第1 項、第3 項、第36
9 條第1 項前段、第364 條、第299 條第1 項前段，刑法第185
條之3 、第42條第3 項前段，刑法施行法第1 條之1 ，判決如主
文。
本案經檢察官陳竹君到庭執行職務。
中    華    民    國    98    年    10    月    15    日
                  刑事第八庭  審判長法  官  洪士傑
                                    法  官  林臻嫺
                                    法  官  蘇碧珠
以上正本證明與原本無異。
本件不得上訴。
                                    書記官  許哲萍
中    華    民    國    98    年    10    月    15    日
附錄本案論罪科刑法條全文
中華民國刑法第185條之3：
服用毒品、麻醉藥品、酒類或其他相類之物，不能安全駕駛動力
交通工具而駕駛者，處1 年以下有期徒刑、拘役或科或併科15萬
元以下罰金。


司法院資訊處製作；財團法人民間司法改革基金會備份。
